臺灣臺中地方法院刑事判決　　　　　　100年度簡上字第391號
上　訴　人　臺灣臺中地方法院檢察署檢察官
被　　　告　紀更佳
上列上訴人因被告家庭暴力防治法之傷害案件，不服本院100 年
度簡字第524 號中華民國100 年7 月29日第一審簡易判決（起訴
案號：臺灣臺中地方法院檢察署100 年度偵字第10889 號），提
起上訴，本院管轄之第二審合議庭判決如下：
       主    文
上訴駁回。
    犯罪事實
一、紀更佳係紀鴻堅之姪子，二人間具有家庭暴力防治法第3 條
    第4 款之家庭成員關係。緣紀鴻堅前曾委請紀更佳代為搭設
    鋼骨廠房，事後卻無故拖欠工程餘款新臺幣（下同）25萬元
    拒不清償，屢經紀更佳催討，均未獲置理。民國100 年3 月
    16日晚間9 時許，紀更佳行經紀鴻堅位於臺中市龍井區○○
    ○路○ 段37號住處前時，偶然發現紀鴻堅所使用之自小客車
    正停放在屋前，遂上門向紀鴻堅催討債務，雙方因而發生口
    角爭執。紀更佳見紀鴻堅突伸手出來扭扯其衣領，心生不滿
    ，基於普通傷害之犯意，不顧及時到場之不知情紀華隆（業
    經臺灣臺中地方法院檢察署檢察官於100 年5 月12日以100
    年度偵字第10889 號為不起訴處分，嗣經臺灣高等法院臺中
    分院檢察署於100 年6 月28日以100 年度上聲議字第1274號
    駁回再議確定）勸阻，亦同樣出手回扯紀鴻堅之衣領，致紀
    鴻堅之頭部因此撞及擺放在該處客廳辦公桌之桌角，並受有
    左臉頰撕裂傷(約4公釐）等傷勢。
二、案經紀鴻堅訴由臺灣臺中地方法院檢察署檢察官偵查起訴。
    理     由
壹、證據能力方面：
一、按被告以外之人於偵查中向檢察官所為之陳述，除顯有不可
    信之情況者外，得為證據，刑事訴訟法第159 條之1 第2 項
    定有明文。查證人潘春鳳於偵查中既係以證人身份陳述，且
    經檢察官告以具結義務及偽證處罰後命之朗讀結文具結，因
    該證人係於負擔偽證罪處罰之心理下證述，並以具結擔保其
    供述真實性，復無受其他不當外力干擾情形，可信性極高，
    本院審酌上開證人於偵查中具結證述之際，其外部附隨之環
    境或條件並無不當，是依上說明，其於偵查中所為證言，具
    有證據能力，而得為證據。
二、次按被告以外之人於審判外之言詞或書面陳述，除法律有規
    定者外，不得作為證據；被告以外之人於審判外之陳述，經
    當事人於審判程序同意作為證據，法院審酌該言詞陳述或書
    面陳述作成時之情況，認為適當者，亦得為證據。當事人、
    代理人或辯護人於法院調查證據時，如有第159條第1項不得
    為證據之情形，而未於言詞辯論終結前聲明異議者，視為有
    前項之同意，刑事訴訟法第159條第1項及第159條之5分別定
    有明文。查證人紀華隆於檢察官訊問時以被告身分所為之陳
    述，及證人紀鴻堅於檢察事務官詢問、檢察官訊問時以告訴
    人身分所為之陳述，固均屬傳聞證據，惟檢察官及被告就前
    揭審判外之陳述，於本院準備程序中均已同意有證據能力（
    見本院卷第33頁），且迄至言詞辯論終結前亦未再聲明異議
    。經核上開證據資料製作時之情況，查無違法不當或證明力
    明顯過低之瑕疵，本院亦認以之作為證據應屬適當，而有證
    據能力。
三、最後，本案認定事實所引用下列卷內之文書證據、證物之證
    據能力部分，並無證據證明係公務員違背法定程式所取得，
    且檢察官及被告於本院亦均未主張排除下列文書證據、證物
    之證據能力，迄本院言詞辯論終結前復均未表示異議，本院
    審酌前揭證據並無顯不可信之情況與不得作為證據之情形，
    且經本院於審判期日依法進行證據之調查、辯論，被告於訴
    訟上之程序權即已受保障，故前揭各該證據，依刑事訴訟法
    第158 條之4 反面解釋及第159 條之4 之規定，應認均有證
    據能力，合先敘明。
貳、實體方面：
一、得心證之理由：
(一)、訊據被告紀更佳就如何於前揭時、地與告訴人紀鴻堅拉扯以
    致其受傷等情，迭於警詢、檢察官偵訊、原審及本院審理時
    均自自不諱（見他卷第8 頁反面至第10頁、偵卷第9 至l0頁
    、原審卷第11頁反面、本院卷第32頁反面、第52頁），核與
    證人即告訴人紀鴻堅指訴：伊因積欠被告工程餘款25萬元尚
    未支付而與被告發生不愉快，案發當天伊並因與被告衝突而
    受有左臉頰撕裂傷之傷勢等情相合，亦與證人即事後目睹告
    訴人流血傷勢之潘秀鳳於偵訊時證述：伊到場時有看到告訴
    人頭部在流血等語（見他卷第9 頁反面），以及證人即到場
    勸阻之紀華隆於偵訊時陳稱：告訴人耳朵的傷應該是在當天
    扭扯時受傷的等語（見他卷第10頁）一致。而告訴人確曾於
    案發後翌日之100 年3 月l7日前往童綜合醫院求診，經醫師
    診斷其左臉顳部有一處約4 公釐之撕裂傷，而受有左臉頰撕
    裂傷等傷害等情，有該院診斷證明書1 份在卷可稽。此外，
    復有告訴人所簽發之本票影本5 張、改制前之臺中縣警察局
    烏日分局龍津派出所員警工作紀錄表1 份等在卷為憑，堪認
    被告上開任意性自自核與事實相符，可以採信。
(二)、至告訴人紀鴻堅先前固指稱：案發當時紀更佳持扳手打伊，
    造成伊左側臉部撕裂傷、背部疼痛、左右小腿受傷；事後伊
    有去龍津派出所報案，警方也有對伊背部的傷拍照；另外醫
    院診斷證明書上之所以僅有記載臉部的傷，是因為醫院要等
    伊背部上的傷治好，才會再開這個部分的診斷證明云云（見
    偵卷第7頁反面至第8頁、他卷第3頁）。惟查：
  1.觀諸卷附告訴人左臉顳部之疤痕特寫照片（見他卷第14頁上
    方照片），該疤痕之大小、外觀、形狀，均與一般扳手敲擊
    頭部所可能出現之傷勢不同，故告訴人指訴其曾遭被告持扳
    手攻擊云云，是否可信，並非無疑。又遍觀全卷，上開被告
    持扳手攻擊告訴人之事實，除告訴人所為之單一指訴外，卷
    內別無其他佐證，本院自難遽信屬實。
  2.其次，關於告訴人所指訴有關其另受有背部疼痛、左右小腿
    受傷等傷勢部分，經本院向告訴人之求診醫院函詢結果，已
    據該院清楚函覆略以：「病患2011年3 月17日主訴左膝及左
    肩因與他人衝突外力而疼痛至骨科門診求診，經X 光檢查未
    有骨折、脫臼之情事，病患也可以自行行走不須輔具，……
    ，建議病患至耳鼻喉科門診看診，待病況確定再一併開立診
    斷書，絕無拒絕之情事」等語，有童綜合醫療社團法人童綜
    合醫院100 年10月7 日(100) 童醫字第1304號函在卷可憑。
    是告訴人於前往就診時，既未主訴其背部受傷，亦未經醫師
    診斷出有何背部傷勢一情，應可認定。告訴人事後翻稱案發
    當時受有背部疼痛之傷勢，顯與前揭醫院診斷結果不符，不
    足採信。
  3.此外，經本院向龍津派出所詢問有無留存告訴人於100 年3
    月17日前往報案時之傷勢特寫照片，則據該所回覆100 年3
    月17日當天該所員警並未曾為告訴人拍攝任何背部特寫照片
    ，僅有於嗣後100 年3 月23日針對告訴人腿部部位拍照，有
    本院公務電話紀錄表及傷勢特寫照片6 張等附卷可參。因上
    開傷勢照片拍攝日期距離案發時間已隔將近一星期，已有相
    當時日經過，復與前揭醫院診斷證明書及回函說明內容俱不
    相符，本院仍難率認該部分之傷勢係因出自被告所為。
  4.從而，告訴人就其指訴有關因遭被告持扳手攻擊致另外受有
    背部疼痛、左右小腿受傷等傷勢，依卷內相關資料，均無法
    認定，附此敘明。
(三)、綜上所述，本件事證明確，被告犯行洵堪認定，應依法論科
    。
二、論罪科刑：
(一)、查被告紀更佳與告訴人紀鴻堅為叔姪關係，為家庭暴力防治
    法第3 條第4 款所規定之家庭成員。是核被告所為，係犯刑
    法第277 條第1 項之普通傷害罪。被告因對被害人實施身體
    上不法侵害之行為而成立刑法第277 條第1 項所規定之罪，
    屬家庭暴力防治法第2 條第2 項所稱之家庭暴力罪，惟該罪
    既無刑罰規定，自仍應依上開規定論處。
(二)、原審以被告上開犯行事證明確，適用刑法第277 條第1 項、
    第41條第1 項前段，刑法施行法第1 條之1 第1 項、第2 項
    前段（原審判決漏載第2 項前段，應予補充）等規定，並審
    酌被告並無前科，素行良好，其與告訴人本為叔姪關係，僅
    因債務糾紛起爭執，未循理性溝通，即率然訴諸暴力以致告
    訴人受傷，對告訴人造成莫大之心理壓力，另斟酌被告傷害
    之手段並非甚為殘暴，而告訴人所受傷勢亦非極為嚴重，被
    告雖因無法取得告訴人之諒解以致未能和解，然犯後始終坦
    承犯行等一切情狀，量處拘役l0日，並諭知易科罰金之折算
    標準，其認事用法，核無違誤，量刑亦屬適當。檢察官循告
    訴人請求上訴意旨謂：被告迄今均未能與告訴人達成和解，
    且困本件被告之傷害行為，已造成告訴人之左臉頰撕裂傷，
    至今仍有凹陷之疤痕留存；臉部容貌既為人之重要部位，告
    訴人於面對外界時，因臉上疤痕而受有極大之心理傷害，被
    告所為對告訴人之身體健康法益實屬破壞甚鉅，原審僅判處
    拘役10日，顯屬過輕，請予撤銷改判，從重量刑云云。惟按
    量刑輕重，係屬事實審法院得依職權自由裁量之事項，苟其
    量刑已以行為人之責任為基礎，並斟酌刑法第57條各款所列
    情狀，而未逾越法定刑度或有濫用權限情事，即不得任意指
    為違法（最高法院75年台上字第7033號判例、98年度台上字
    第5002號判決意旨參照）。原審已就量刑刑度詳為審酌並敘
    明理由如上，對告訴人因被告犯行致身心所受危害業已斟酌
    ，並考量本件被告之犯罪動機、手段、所生之危害及其犯後
    態度等情狀，故而量處被告拘役10日，該量刑既未逾越法定
    刑度，亦未濫用自由裁量之權限，難認有何不當。況本件被
    告於原審審理時即一再表明有和解意願，惟因告訴人遲誤本
    院調解期日未到庭以致無法調解，及至本院審理時，復因雙
    方就賠償之數額相差高達數十萬元以致難以和解成立等情，
    有本院調解期日之刑事報到單、調解結果報告書、公務電話
    紀錄表等在卷可稽，堪認被告確有賠償告訴人之誠意，故檢
    察官循告訴人之請求提起上訴，並無理由，應予駁回。
據上論斷，應依刑事訴訟法第455條之1第1項、第3項、第368條
、第373條，判決如主文。
本案經檢察官周佩瑩到庭執行職務。
中     華     民     國   100    年    11    月   18   日
                    刑事第十七庭  審判長法  官  廖純卿
                                        法  官  劉惠娟
                                        法  官  呂綺珍
以上正本證明與原本無異。
不得上訴。
                                        書記官  蕭訓慧
中     華     民     國   100    年    11    月   18   日
附錄論罪科刑法條
中華民國刑法第277條(普通傷害罪)
傷害人之身體或健康者，處3年以下有期徒刑、拘役或1千元以下
罰金。
犯前項之罪因而致人於死者，處無期徒刑或7年以上有期徒刑；
致重傷者，處3年以上10年以下有期徒刑。